臺灣高雄地方法院民事裁定　　　　　100年度消債更字第223號
聲　請　人　蔡虹敏
代　理　人　鄭淑貞律師
上列當事人聲請消費者債務清理事件，本院裁定如下：
    主  文
聲請人蔡虹敏自中華民國一百年十月七日下午十六時起開始更生
程序。
命司法事務官進行本件更生程序。
    理  由
一、聲請意旨略以：聲請人前未曾依「中華民國銀行公會會員辦
    理消費金融案件無擔保債務協商機制」請求共同協商債務清
    償方案，乃於100 年6 月間向最大債權金融機構即國泰世華
    商業銀行股份有限公司（下稱國泰世華銀行）請求協商不成
    立，然聲請人每月薪資僅約新台幣（下同）15,000元，尚須
    扶養未成年子女，入不敷出致無法負擔銀行提出之協商款項
    ，有不能清償債務之情事，爰聲請准予更生等語。
二、按債務人不能清償債務或有不能清償之虞者，得依消費者債
    務清理條例所定更生或清算程序，清理其債務。債務人無擔
    保或無優先權之債務總額未逾1200萬元者，於法院裁定開始
    清算程序或宣告破產前，得向法院聲請更生。又債務人與金
    融機構協商成立者，不得聲請更生或清算。如法院開始更生
    程序之裁定，應載明其年、月、日、時，並即時發生效力。
    法院裁定開始更生或清算程序後，得命司法事務官進行更生
    或清算程序，必要時得選任律師、會計師或其他適當之自然
    人或法人一人為監督人或管理人。消費者債務清理條例第3
    條、第42條第1 項、第151 條第5 項前段、第6 項、第45條
    第1 項及第16條第1 項分別定有明文。
三、經查：聲請人所主張之上開事實，業據提出財產及收入狀況
    說明書（卷5-6 頁）、債權人清冊（卷7 頁）、聯合徵信中
    心信用報告（卷9-13頁）、房屋租賃契約書（卷14-17 頁）
    、高雄市大寮區低收入戶證明書（卷19頁）、前置協商不成
    立通知書（卷20頁）、健保投保資料（卷21-24 頁）、戶籍
    謄本（卷32-33 頁）、聲請人及配偶之勞保投保資料（卷34
    -35 頁、75-76 頁）、在職證明書（卷36頁）、聲請人及配
    偶、子女97至99年度國稅局財產歸屬資料及綜合所得稅各類
    所得資料清單（卷37-40 頁、77-92 頁）、轉帳存摺影本（
    卷45-61 頁）、房屋租賃契約書（卷62-74 頁）等可憑，可
    信為實。
四、本院審酌聲請人97至99年無申報所得，名下無財產（卷37-4
    0 頁所得及財產資料清單），目前任職於好味香早餐店（卷
    36頁在職證明書），每月收入14,500元，如加上聲請人每月
    另領有房屋補助2,500 元（卷30頁），是目前每月固定收入
    約為17,000元（14500+2500）。聲請人主張每月須負擔配偶
    之扶養費用8,000 元及二名未成年子女之扶養費用每人每月
    4,000 元（卷6 頁），查聲請人配偶蘇進德為中度殘障（卷
    42頁身心障礙手冊），無法工作致無收入，其97至99年無所
    得（卷77-79 頁所得資料清單），確有不能維持生活之情形
    ，惟蘇進德每月領有身障補助7,000 元（卷45-61 頁轉帳存
    摺影本），如以綜合所得稅之扶養親屬免稅額平均每月6,83
    3 元計算扶養費用，並考量聲請人現已負擔高額債務之際，
    依民法第1119條規定，其應負扶養義務之程度，自有別於一
    般，而其配偶之每月收入已逾上開扶養免稅額，應無由聲請
    人予以扶養之必要，是以聲請人主張需負擔配偶之扶養費用
    尚不可採；另聲請人主張需扶養長女蘇子芸（83年生）、次
    子蘇子軒（87年生），兩人皆未成年（卷32-33 頁戶籍謄本
    ），應有受扶養之必要，惟其子女每月另有領取教育補助計
    7,200 元（卷45-61 頁），是以聲請人應負擔二名子女之扶
    養費用為6,466 元（6833×2-7200）。以聲請人目前平均每
    月收入17,000元，經扣除其於聲請時陳報自己之必要支出費
    用，全部每月為9,500 元（含膳食費5,000 元、水電費1,50
    0 元、電信費500 元、生活用品2,500 元，卷94頁陳報狀）
    及扶養費用6,466 元後所餘1,034 元（00000-0000-0000 ）
    ，對照聲請人之債務總金額287,000 元（卷9-12頁信用報告
    ），以聲請人每月所餘1,034 元逐年為清償，如不計利息尚
    需約278 個月（287000÷1034）即23年始能清償完畢，而聲
    請人收入不豐，尚須維持一家生計，足見聲請人並非一心欲
    循債務清理之程序以圖脫免債務之責任而無任何清償之誠意
    ，確已不足清償債務，堪認聲請人之債務大於財產堪認聲請
    人之債務大於財產，而有不能清償債務或有不能清償之虞之
    情事。而聲請人無擔保或無優先權之債務總額未逾1200萬元
    ，復無同條例第46條規定已經法院裁定開始清算程序或宣告
    破產及第6 條第3 項、第8 條各款所定駁回更生聲請等程序
    事由存在，則債務人聲請更生，是有理由。爰裁定如主文。
中    華    民    國   100    年    10     月    7    日
                  民事庭      法    官  藍家慶
上為正本係照原本作成
本件不得抗告
中    華    民    國   100    年     10    月    7    日
                              書 記 官  梁竫